臺中高等行政法院判決
                                       100年度簡字第59號
原      告　李黃碧雲
輔  佐  人　李亨台
被      告　勞工保險局
代　表　人　陳益民
訴訟代理人　劉月萍
          　李麗珍
上列當事人間因勞工保險爭議事件，原告不服行政院勞工委員會
中華民國100年1月26日勞訴字第0990035674號訴願決定，提起行
政訴訟。本院判決如下︰
　　主  文
原告之訴駁回。
訴訟費用由原告負擔。
    事實及理由
一、事實概要：緣原告為環新環境事業有限公司被保險人，於民
    國（下同）96年4月3日發生職業傷害，遂以「右股骨頸骨折
    術後合併股骨頭缺血性壞死、癒合不良及下肢縮短畸形」為
    由，申請職業傷害失能給付。案經被告依據其所送中國醫藥
    大學附設醫院98年11月25日出具之失能診斷書，診斷證明書
    及X光碟片等資料審查，認原告之雙下肢長短，依X光片量測
    差3公分，惟其所患為可手術再矯治之情況，其症狀尚未固
    定，不符失能給付之請領規定，乃於99年5月13日以保給殘
    字第09960282380號函核定，所請失能給付不予給付。原告
    不服，向勞工保險監理委員會申請審議，經該會於99年9月
    9日以99保監審字第2493號審定書審定申請審議駁回後，向
    行政院勞工委員會提起訴願，遞遭駁回，遂提起本件行政訴
    訟。
二、本件原告起訴主張：原告於96年4月3日14時30分因工作導致
    職業傷害以致右股骨頸骨折，經由中國醫藥大學附設醫院施
    行鋼釘固定手術及門診治療後，因癒合不良導致雙下肢長短
    差距5.5公分，症狀固定至今將近4年，原告因行走不便以致
    失業中，於98年10月6日由臺中市政府核發輕度肢障手冊，
    98年12月28日臺中市北區區公所函於98年12月1日起，每月
    10日補助新臺幣（下同）3,000元；而職業工會團保申請失
    能補助，於1個月內保險公司就核准補助理賠，唯獨向被告
    申請近2年仍不予補助，經審議、訴願均遭駁回，懇請鈞院
    判決被告給付原告失能理賠補助268,800元（420天×640元
    ）等情。並聲明求為判決：(一)訴願決定、保險爭議審定及原
    處分均撤銷。(二)應命被告給付原告請求之失能給付268,800
    元整。
三、被告則以：本案經被告將原告所送之中國醫藥大學附設醫院
    98年11月25日出具之失能診斷書、光碟片及調取相關病歷資
    料等，先後送請被告4位特約專科醫師審查略以：「右側股
    骨頸骨折併癒合不良及缺血性壞死，此疾病可適當治療及功
    能恢復。」、「本件依所附資料顯示，目前右下肢縮短係右
    髖部創傷性關節病變及缺血性股骨頭壞死引起，積極治療可
    以改善，為症狀未固定之病情，未符合給付規定。」、「依
    所附光碟，原告右股骨頸骨折癒合不良合併股骨頸缺血性壞
    死，導致右下肢縮短3公分，符合第12-8項失能標準，屬可
    治療性病變，宜俟積極治療後再審議。」、「原告目前雙下
    肢長短依X光片量測差3公分，但其為可手術再矯治之情況，
    故仍為症狀未固定，不符規定。建議其再積極治療（人工關
    節置換可恢復長短及功能）。」均認原告之疾病為可適當治
    療，症狀尚未固定，不符勞工保險條例第53、54條之「經治
    療後，症狀固定，再行治療乃不能期待其治療效果」規定，
    被告原核定不予給付原告申請失能給付，並無不當。至原告
    陳稱：「領有輕度肢障手冊及向保險公司申請失能補助已獲
    補助」乙節，查身心障礙手冊及商業保險之核發標準與勞工
    保險之失能給付認定，係適用不同法令、標準，自不得援引
    比照適用等語，資為抗辯。並聲明求為判決駁回原告之訴。
四、兩造之爭點：原告主張：原告之職業傷害，無法再矯治，已
    固定，符合請領勞工保險之失能給付；而被告則以原告所患
    為可手術再矯治，症狀尚非固定，不符失能給付之要件。經
    查：
  (一)按「保險人為審核保險給付或勞工保險監理委員會為審議爭
    議案件認有必要者，得向被保險人、受益人、投保單位、各
    該醫院、診所或領有執業執照之醫師、助產士等要求提出報
    告，或調閱各該醫院、診所及投保單位之病歷、薪資帳冊、
    檢查化驗紀錄或放射線診斷攝影片（X光照片）及其他有關
    文件，被保險人、受益人、投保單位、各該醫院、診所及領
    有執業執照之醫師或助產士等均不得拒絕。」、「被保險人
    遭遇普通傷害或罹患普通疾病，經治療後，症狀固定，再行
    治療仍不能期待其治療效果，經保險人自設或特約醫院診斷
    為永久失能，並符合失能給付標準規定者，得按其平均月投
    保薪資，依規定之給付標準，請領失能補助費。」、「被保
    險人遭遇職業傷害或罹患職業病，經治療後，症狀固定，再
    行治療仍不能期待其治療效果，經保險人自設或特約醫院診
    斷為永久失能，並符合失能給付標準規定發給一次金者，得
    按其平均月投保薪資，依規定之給付標準，增給百分之五十
    ，請領失能補償費。」、「前2條失能種類、狀態、等級、
    給付額度、開具診斷書醫療機構層級及審核基準等事項之標
    準，由中央主管機關定之。」分別為勞工保險條例第28條、
    第53條第1項、第54條第1項及第54條之1第1項定有明文。次
    按「依本條例第53條或第54條請領失能給付者，應備左列書
    件：一、失能給付申請書及給付收據。二、失能診斷書。三
    、經醫學檢查者，附檢查報告及相關影像圖片。保險人審核
    失能給付，除得依本條例第56條規定指定全民健康保險特約
    醫院或醫師複檢外，並得通知出具失能診斷書之醫院或診所
    檢送相關檢查紀錄或診療病歷。」、「依本條例第53條及第
    54條規定請領失能給付者，以全民健康保險特約醫院或診所
    診斷為實際永久失能之當日為本條例第30條所定得請領之日
    。」分別為勞工保險條例施行細則第68條及第69條第1項所
    明定。又按「本標準依勞工保險條例（以下簡稱本條例）第
    54條之1第1項規定訂定之。」、「失能種類如下：一、．．
    ．。十二、下肢。」、「前條所定失能種類之狀態、等級、
    審核基準及開具診斷書醫療機構層級如附表」、「失能等級
    共分為15等級，各等級之給付標準，按平均日投保薪資，依
    下列規定日數計算之：一、．．．。十一、第11等級為160
    日。十四、．．．。前項所定平均日投保薪資，依本條例第
    19條第3項第2款規定之平均月投保薪資除以30計算之。前2
    項所定失能等級及給付標準，於請領失能年金給付者不適用
    之。」亦為勞工保險失能給付標準第1條、第2條、第3條及
    第5條所規定。再按勞工保險失能給付標準附表「下肢」系
    列第12-8障害項目規定「一下肢縮短3公分以上者。」為第
    11等級。該項障害項目失能審核說明：「下肢縮短之測定，
    自患側之腸骨前上棘與內踝下端之長度，與健側下肢比較測
    定其短縮程度，應輔以雙下肢站立全長X光片（需附有長度
    標尺）佐證。」。末按「診斷書內容，係由醫師依病人病情
    或依該病人之病歷據實填載，而非依病人要求出具，至於該
    診斷書所載之病情是否符合殘障給付標準，係由該殘障給付
    主管機關逕依權責認定。」為行政院衛生署89年3月17日衛
    署醫字第89013119號函釋在案。核該函釋係行政院衛生署基
    於主管權責所為補充性釋示，尚與法律之本旨無違，行政法
    院於審理個案時，自得予以援用。
  (二)依上開勞工保險條例第54條之1規定：「失能種類、狀態、
    等級、給付額度、開具診斷書醫療機構層級及審核基準等事
    項之標準」（即勞工保險失能給付標準附表）之立法結構，
    係以「身體失能狀態」之程度為基準，來判斷是否達到失能
    之階段，以及區分失能之等級，被保險人症狀達於失能階段
    ，以及達到何種失能等級，被告須基於法定職權加以認定，
    並決定是否核發失能給付；上開情形之審定，尚須將症狀前
    後情形加以比較，均涉及醫理專業領域，非醫理專業人員難
    以為之，是勞工保險條例第56條因而規定：「保險人於審核
    失能給付，認為有複檢必要時，得另行指定醫院或醫師複檢
    。」及勞工保險局組織條例第11條第2項規定：「本局得視
    業務需要聘用兼任醫師十二人至二十人．．．。」以實現被
    告之審核、認定職權，被告容有判斷空間。故被告於審核保
    險給付案件時，為達認定是否屬於「失能」或失能等級之目
    的，除以被保險人或受益人檢附之資料、診斷書等書面資料
    予以審核外，如有必要，亦得另外徵詢專科醫師意見或實地
    派員訪查瞭解實情，以作為裁量之基礎，此即被告就是否屬
    於「失能」或失能等級之法定審核及認定職權。參照上開行
    政院衛生署89年3月17日衛署醫字第89013119號函釋意旨，
    本件失能給付之認定職權，涉及專業性、經驗性之判斷，且
    基於司法、行政權分立之原則，法院原則上應承認行政機關
    就此等事項之決定有「判斷餘地」。而在「判斷餘地」範圍
    內，法院應尊重行政機關之專業認定，除非行政機關之判斷
    有恣意濫用及其他違法情事，才應承認法院得例外加以審查
    。
  (三)本件原告向被告請求失能給付，依據其檢附之勞工保險失能
    給付申請書及給付收據、中國醫藥大學附設醫院出具之勞工
    保險失能診斷書、X光碟片及其就診之中國醫藥大學附設醫
    院病歷等相關資料，經被告重新審核，並將全案資料送請該
    局多位特約專科醫師審查。編號（030）醫師審查意見略以
    ：「右側股骨頸骨折併癒合不良及缺血性壞死，此疾病可適
    當治療及功能恢復。」；編號（011）醫師審查意見略以：
    「本件依所附資料顯示，目前右下肢縮短係右髖部創傷性關
    節病變及缺血性股骨頸壞死引起，積極治療可改善，為症狀
    未固定之病情，未符合給付規定。」；編號（028）醫師審
    查意見略以：「依所附之光碟，李黃女士右股骨頸骨折癒合
    不良合併股骨頸缺血性壞死，導致右下肢縮短3公分，符合
    第12-8項失能標準，屬可治療性病變，宜俟積極治療後再審
    議。」；編號（029）醫師審查意見略以：「李君目前雙下
    肢長短依X光片量測差3公分，但其為可手術再行矯治之情形
    ，故仍為症狀不固定，不符合規定。建議其再積極治療（人
    工關節置換），可恢復長短及功能」等語（參照訴願卷第10
    頁至第11頁），被告據以作成原處分。另勞工保險監理委員
    會受理原告申請審議時，亦經該會特約專科醫師據全卷資料
    簽示意見略以：「本申請人因工傷股骨頸骨折後右臗部癒合
    不良併缺血性壞死，活動不良及長短差申請失能給付。依中
    國醫藥大學失能證明『右下肢81.5公分、左下肢76公分』本
    申請人之下肢長短差係股骨頸骨折內固定後股骨缺血性壞死
    所致，股骨頭缺血性壞死可行全人工關節置換而改善，並改
    善其因股骨頸扁塌所造成之下肢長短差，即其下肢長短差，
    尚不符永久失能，勞保局不予核定為合理。」等語（參照訴
    願卷第25頁至第26頁），該委員會乃審定申請審議駁回。經
    查，上開原處分與審議決定之作成，1.其判斷未出於錯誤之
    事實認定或錯誤之資訊。2.其判斷無違一般公認之價值判斷
    標準。3.其判斷未違反法定之正當程序。4.其作成判斷機關
    ，組織合法且有判斷之權限。5.其判斷未出於與事物無關之
    考量，亦即未違反不當連結之禁止。6.其判斷未違反相關法
    治國家應遵守之原理原則，如平等原則、公益原則等情，即
    其判斷無恣意濫用及違法情事，本院自應承認上開事項之決
    定，不另為審查。而訴願決定維持原處分及審議決定，亦無
    違誤，應予維持。
  (四)依據前開行政院衛生署89年3月17日衛署醫字第89013119號
    函釋，有關診斷書所載之病情，是否符合失能給付標準，係
    由失能給付主管機關，即被告逕依權責認定；而有關身心障
    礙手冊之核發、商業保險之理賠與勞工保險條例失能給付之
    認定，係適用不同之法令及失能標準，亦由不同機關審核，
    自不得比附援引。從而，原告主張其經臺中市政府核發身心
    障礙手冊（參照本院卷第8頁所附證物），即符合失能給付
    之請求要件，亦核無足採。
  (五)綜上所述，本件原告仍執前詞提起訴訟，並未提出新證據供
    核，即並未舉證證明所患已固定，非可經由手術再矯治之事
    實，則其訴請撤銷原處分、審議決定及訴願決定，並無理由
    ，應予駁回。又本件為簡易訴訟程序，爰不經言詞辯論逕為
    判決。
五、據上論結，本件原告之訴為無理由，依行政訴訟法第233條
    第1項、第236條、第195條第1項後段、第98條第1項前段，
    判決如主文。
中　　華　　民　　國　 100　　年　　 5  　月　   5    日
                臺中高等行政法院第一庭
                                法  官  林  清  祥
以上正本證明與原本無異。
如不服本判決，應於判決送達後20日內，以本訴訟事件所涉及之
法律見解具有原則性者，始得向本院提出上訴狀並表明上訴理由
，經最高行政法院許可，否則不得上訴；如於本判決宣示後送達
前提起上訴者，應於判決送達後20日內補提上訴理由書（均應依
對造人數提出繕本）。
中　　華　　民　　國　 100　　年　　 5　　月　   6    日
                                書記官  蔡  宗  融